【裁判字號】    99,訴,1232
【裁判日期】    990810
【裁判案由】    違反槍砲彈藥刀械管制條例
【裁判全文】
臺灣臺中地方法院刑事判決              99年度訴字第1232號
公  訴  人  臺灣臺中地方法院檢察署檢察官
被      告  甲○○
指定辯護人  本院公設辯護人乙○○
上列被告因違反槍砲彈藥刀械管制條例案件，經檢察官提起公訴
（99年度偵字第5724號），本院判決如下：
    主    文
甲○○未經許可，持有可發射子彈具有殺傷力之改造長槍，處有
期徒刑壹年拾月，併科罰金新臺幣捌萬元，罰金如易服勞役，以
新臺幣壹仟元折算壹日。緩刑參年。
扣案之改造長槍壹枝（槍枝管制編號：0000000000號）沒收。
    犯罪事實
一、甲○○於臺中市北屯區經營果園，明知未經主管機關許可，
    不得持有可發射子彈具有殺傷力之改造長槍，竟於民國99年
    3月1 日下午6時15分為警查獲前，往前回溯約30年前某日，
    在臺中市某不詳處所接受友人孫朝福之贈送，而持有改造長
    槍1枝，並作為獵殺侵犯其果園之松鼠或至山區打獵之用，
    平時則藏放在臺中市北屯區大湖巷17號住處。嗣於99年3月1
    日下午6 時15分許，為警持搜索票在其上址住處查獲，並扣
    得上開改造長槍1枝。
二、案經臺中縣警察局豐原分局報請臺灣臺中地方法院檢察署檢
    察官偵查起訴。
    理    由
一、證據能力部分：
  (一)按法院或檢察官依刑事訴訟法第208 條規定囑託醫院、學校
    或其他相當之機關、團體為鑑定時，祇須其以言詞或書面提
    出之鑑定報告，符合刑事訴訟法第206 條第1項、第208條所
    規定之形式要件，即具有證據能力，此即屬於刑事訴訟法第
    159條第1項所稱「法律有規定」之特別情形，有最高法院96
    年度臺上字第6842號刑事判決意旨可資參照。而刑事訴訟之
    鑑定，為證據調查方法之一種，係指由具有特別知識經驗之
    人或機關，就特別需要特殊知識經驗之事項，予以鑑識、測
    驗、研判及斷定，供為法院或檢察官認定事實之參考。刑事
    訴訟法第198條規定：「鑑定人由審判長、受命法官或檢察
    官就下列之人選任一人或數人充之：一、就鑑定事項有特別
    知識經驗者。二、經政府機關委任有鑑定職務者。」，又同
    法第208條第1項前段規定：「法院或檢察官得囑託醫院、學
    校或其他相當之機關、團體為鑑定」即本此旨。上級檢察機
    關首長基於辦案實務需要，函示指定某類特殊案件之待鑑事
    項，囑託某一或某些特別具有該項專門知識經驗之機關，予
    以鑑定，並非法所不許。從而，警察機關逕依該函示辦理，
    按諸檢察一體及檢察官指揮調、偵查之原則，難認於法不合
    ，最高法院96年度臺上字第4177號刑事判決亦論述甚詳。查
    本案卷附內政部警政署刑事警察局就扣案槍枝所出具之書面
    鑑定報告及函文，係由警察機關依照上級檢察機關首長函示
    指示，而送請該鑑定單位進行鑑定所得結果，並均載明其鑑
    定之方法，依據刑事訴訟法第159條之立法理由及同法第206
    條之規定，且經本院依刑事訴訟法第165條第1項之規定踐行
    調查證據程序，應具有證據能力。
  (二)扣案之改造長槍，係被告帶同員警至前揭藏放地點所起獲查
    扣，證據取得程序並無不法可言；而卷附刑案現場照片，均
    係拍攝扣案物品及起獲地點之實際狀況，並不涉及人為之意
    志判斷，與傳聞法則所欲防止證人記憶、認知、誠信之誤差
    明顯有別，核與刑事訴訟法第159條第1項之要件不符。前揭
    證據既無違法取得之情形，且經本院各依刑事訴訟法第 164
    條第1項規定踐行調查證據程序，亦應具有證據能力。
二、上揭犯罪事實，迭據被告甲○○於警詢、偵查及本院準備程
    序、審理中均坦承不諱，且有臺中縣警察局槍枝初步檢視報
    告表、刑案現場照片及槍枝照片共12張在卷可稽，復有扣案
    之土造長槍1枝（槍枝管制編號0000000000 號）可資佐證。
    而將上開槍枝，送請內政部警政署刑事警察局鑑定結果：送
    鑑長槍壹枝（槍枝管制編號0000000000號），認係土造長槍
    ，由具擊發機構之木質槍身及土造金屬槍管組合而成，擊發
    功能正常，可供擊發口徑12GAUGE 制式霰彈使用，認具殺傷
    力，有該局99年4月1日刑鑑字第0990033285號鑑定書在卷可
    憑，足認被告之自白確與事實相符，堪以採信。本件事證明
    確，被告上開犯行，洵堪認定。
三、核被告甲○○所為，係犯槍砲彈藥刀械管制條例第8條第4項
    之未經許可持有可發射子彈具有殺傷力之改造長槍罪。起訴
    書雖記載被告所犯者為寄藏改造長槍罪，惟該枝改造長槍係
    其友人孫朝福所贈送，並由被告長其占有使用，已如前述，
    故公訴人於審理中已當庭更正被告所犯者為持有改造長槍罪
    （見本院卷第30頁），併予敘明。查被告所犯未經許可持有
    可發射子彈具有殺傷力之改造長槍罪，法定本刑為3 年以上
    10年以下有期徒刑，併科新臺幣7 百萬元以下罰金之重罪，
    然依前述，扣案之改造長槍1 枝，係被告多年前由友人孫朝
    福所贈送，並作為獵殺侵犯其果園之松鼠或偶至山區打獵之
    用，可知被告並無供自己或他人犯罪之意圖，其顯然對國家
    重典認識不深，致罹犯此重罪，又被告年高71歲、並無任何
    犯罪前科，素行良好，有臺灣高等法院被告前案紀錄表1 紙
    在卷，犯後亦能始終坦認犯行，深具悔意，是以被告犯罪之
    具體情狀及行為背景觀之，其犯案情節確屬情輕法重，客觀
    上足以引起社會一般人之同情而堪可憫恕，縱宣告法定最低
    度之刑猶嫌過重，爰依刑法第59條之規定，酌予減輕其刑。
    爰審酌被告並無任何前科紀錄，素行良好，其未經主管機關
    許可，非法持有改造長槍，對社會治安存有潛在之危險，惟
    被告並未曾以該槍枝犯罪，亦未因此造成公眾或他人之現實
    惡害，其有正當工作、長期經營果園績效甚佳，曾獲得台中
    市政府95年12月2日頒發之優勝獎狀，有臺中市政府優勝獎
    狀1 紙在卷，暨被告犯後配合員警起獲該槍枝及坦承犯行之
    犯後態度，及其智識程度、生活狀況等一切情狀，量處如主
    文所示之刑，並就併科罰金刑部分，依刑法第42條第3 項前
    段之規定，諭知易服勞役之折算標準，以資懲儆。末查被告
    並未曾因故意犯罪受有期徒刑以上刑之宣告，有臺灣高等法
    院被告全國前案紀錄表及臺灣臺中地方法院檢察署刑案資料
    查註紀錄表各1 紙附卷可稽，其因一時思慮，致觸犯本案犯
    行，犯後配合員警起獲該槍枝，且坦認犯行，足見具有深切
    悔意，其經此次起訴審判後，當能知所警惕，信無再犯之虞
    ，本院認為前開對其宣告之刑，以暫不執行為適當，爰併予
    宣告緩刑3年，以啟自新。
四、扣案之改造長槍1 枝（槍枝管制編號：0000000000號），係
    槍砲彈藥刀械管制條例第4條第1 項第1款所稱之槍砲，依同
    條例第5 條之規定，非經中央主管機關許可不得製造、販賣
    、運輸、轉讓、出租、出借、持有、寄藏或陳列，係違禁物
    ，應依刑法第38條第1項第1款規定，不問屬於被告與否，併
    宣告沒收之。
據上論斷，應依刑事訴訟法第299條第1項前段，槍砲彈藥刀械管
制條例第8條第4 項，刑法第11條前段、第59條、第42條第3項前
段、第38條第1項第1款、第74條第1項第1款，判決如主文。
本案經檢察官李莉玲到庭執行職務。
中    華    民    國    99    年    8     月    10    日
                  刑事第九庭  審判長法  官  朱光國
                                    法  官  林慧英
                                    法  官  唐光義
以上正本證明與原本無異。
如不服本判決，應於收受送達後10日內向本院提出上訴書狀，並
應敘述具體理由；其未敘述上訴理由者，應於上訴期間屆滿後20
日內向本院補提理由書（均須按他造當事人之人數附繕本）「切
勿逕送上級法院」。
                                    書記官  黃聖心
中    華    民    國    99    年    8     月    10    日
附錄論罪科刑法條全文：
槍砲彈藥刀械管制條例第8條
未經許可，製造、販賣或運輸鋼筆槍、瓦斯槍、麻醉槍、獵槍、
空氣槍或第4條第1項第1款所定其他可發射金屬或子彈具有殺傷
力之各式槍砲者，處無期徒刑或5年以上有期徒刑，併科新臺幣1
千萬元以下罰金。
未經許可，轉讓、出租或出借前項所列槍枝者，處 5 年以上有期
徒刑，併科新臺幣 1 千萬元以下罰金。
意圖供自己或他人犯罪之用，而犯前二項之罪者，處無期徒刑或
7年以上有期徒刑，併科新臺幣 1 千萬元以下罰金。
未經許可，持有、寄藏或意圖販賣而陳列第 1 項所列槍枝者，處
3年以上10年以下有期徒刑，併科新臺幣700萬元以下罰金。
第1項至第3項之未遂犯罰之。

司法院資訊處製作；財團法人民間司法改革基金會備份。
